【裁判字號】    98,消債更,338
【裁判日期】    980415
【裁判案由】    聲請更生程序
【裁判全文】
臺灣高雄地方法院民事裁定           98年度消債更字第338號
聲  請  人  甲○○
上列聲請人聲請消費者債務清理條例更生事件，本院裁定如下：
    主  文
聲請人甲○○自中華民國九十八年四月十五日下午四時起開始更
生程序。
命司法事務官進行本件更生程序。
    理  由
一、按債務人不能清償債務或有不能清償之虞者，得依本條例所
    定更生或清算程序，清理其債務；而法院開始更生程序之裁
    定，應載明其年、月、日、時，並即時發生效力。次按法院
    裁定開始更生或清算程序後，得命司法事務官進行更生或清
    算程序，必要時得選任律師、會計師或其他適當之自然人或
    法人一人為監督人或管理人。消費者債務清理條例第3 條、
    第45條第1 項、第16條第1 項分別定有明文。
二、聲請意旨略以：聲請人前因房屋貸款及信用卡契約，致積欠
    有擔保債務新臺幣（下同）5,436,000 元，連帶保證債務25
    8,000 元，無擔保債務4,904,248 元，合計債務總額為10,5
    98,248元，而聲請人名下財產有房屋及土地各1 筆，與其胞
    姐共同所有，故現有之財產價值約708,650 元，又聲請人97
    年度之每月平均所得約27,669元，每月尚須償還其於94年間
    因車禍肇事過失致死之被害人家屬賠償金分別為5,000 元及
    10,000元，及償還富邦產物保險股份有限公司（下稱富邦產
    險公司）每月15,000元，依聲請人之現收入，已無法清償上
    述債務，故聲請人乃向最大債權銀行即臺灣土地銀行（下稱
    土地銀行）聲請進行債務協商，惟遭土地銀行以「無法負擔
    任何還款條件」為由而致協商不成立。綜上，在聲請人無擔
    保或無優先權之債務總額未逾1,200 萬元，復未經法院裁定
    開始清算程序或宣告破產之情形下，爰依法聲請更生等語。
三、經查：
  (一)聲請人前開主張，業據其提出前置協商不成立通知書、財產
    及收入狀況說明書、土地登記謄本、建物登記謄本、財產歸
    屬資料清單、95及96年度綜合所得稅各類所得資料清單、薪
    資轉帳紀錄、在職證明書、房屋貸款轉帳紀錄、房屋稅繳納
    證明書、地價稅繳納證明書、分期協議書、臺灣高雄地方法
    院95年度交易字87號刑事判決、調解筆錄、和解書、償還車
    禍賠償金證明聯、勞工保險被保險人投保資料表、戶籍謄本
    、當事人家族系統表、財團法人金融聯合徵信中心當事人查
    詢個人資料（信用報告）回覆書、財團法人金融聯合徵信中
    心當事人綜合信用報告、中國人壽保險單、薪資單、住宅貸
    款契約等為證。
  (二)聲請人主張其擔任胞姐范麗珍向華南銀行借款258,000 元之
    連帶保證人乙節，因該主債務尚未逾期繳款，則保證債務即
    尚未發生，無從列為聲請人債務總額之範圍，故聲請人此部
    分之主張應予刪除，合先敘明。又聲請人積欠之無擔保債務
    總額為4,904,248 元，其中富邦產險公司為3,248,661 元，
    被害人家屬丙○○600,000 元，被害人家屬乙○○1,000,00
    0 元，而有擔保之債務則為5,436,000 元，則以聲請人現有
    名下財產房屋及土地各1 筆，與其胞姐范麗珍共有，依公告
    現值約1,417,300 元，則聲請人之現有財產價值為708,650
    元（1,417,300 ÷2 ＝708,650） ，有聲請人所提出之前開
    土地及建物登記謄本資料在卷，則如以公告現值計算聲請人
    所有財產之價格，予以扣除聲請人所有負債之結果，聲請人
    猶積欠4,727,350 元之債務（708,650 －5,436,000 ＝－4,
    727, 350），且因聲請人前開不動產其上設定有抵押權，有
    前開土地及建物謄本在卷，是聲請人如變賣其財產，自應優
    先清償有擔保債權。又聲請人與富邦產險公司間之協議係自
    96年10月31日起每月清償15,000元，則計算至98年3 月，聲
    請人已清償18個月，合計270,000 元，則聲請人尚欠富邦產
    險公司2,978,661 元（3,248,661 －270,000 ＝2,978,66 1
    ）。而聲請人與被害人家屬丙○○600,000 元部分，扣除先
    前給付300,000 元，自95年7 月25日起每月清償5,000 元計
    算至98年3 月，應已清償33個月，合計165,000 元，則聲請
    人對被害人家屬丙○○之債務應僅餘135,000 元（600,000
    －300,000 －165,000 ＝135,000） 。聲請人與被害人家屬
    乙○○1,000,000 元部分，扣除先前已給付300,000 元，自
    95年7 月25日起每月清償10,000元計算至98年3 月，應已清
    償33個月，合計330,000 元，則聲請人對被害人家屬乙○○
    之債務應僅餘370,000 元（1,000,000 －300,000 －330,00
    0 ＝370,000） 。是以，以此計算之結果，聲請人如扣除其
    所有資產後之純粹債務，有擔保債權應為4,727, 350元，而
    無擔保債務則應為3,539,248 元（4,904,248 －270,000 －
    465,000 －630,000 ＝3,539,248） 。
  (三)查聲請人97年1 月至10月薪資所得為276,689 元，平均每月
    27,669元，以內政部社會司所公布聲請人住所地即高雄市97
    年度每人每月最低生活費用即10,991元作為計算聲請人每月
    必要生活費用之基礎，則以聲請人之上開收入，於扣除必要
    之生活費用後（27,669－10,991＝16,678），實已無法支付
    前開車禍肇事理賠金，更遑論清償其所積欠之債務，是應可
    認聲請人已不能清償上揭債務，本件復查無債務人有消費者
    債務清理條例第6 條第3 項、第8 條或第46條各款所定駁回
    更生聲請之事由存在，則債務人聲請更生，尚屬有據而應予
    准許，爰依上開規定命司法事務官進行本件更生程序，而裁
    定如主文所示。
四、依消費者債務清理條例第11條第1 項、第45條第1 項、第16
    條第1 項，裁定如主文。
中    華    民    國    98    年    4   月    15     日
              民事庭    法  官  謝雨真
以上證明與原本無異。
本裁定已於98年4月15日下午4時公告。
本件不得抗告。
中    華    民    國    98    年    4   月    15     日
                        書記官  鄭翠蘭
附表一：債權人清冊
┌──┬────────────┬────────┐
│編號│債權人（無擔保債務）    │金額（新臺幣）  │
├──┼────────────┼────────┤
│一  │中國信託商業銀行        │55,587元        │
├──┼────────────┼────────┤
│二  │富邦產險公司            │2,978,661元     │
├──┼────────────┼────────┤
│三  │丙○○                  │135,000元       │
├──┼────────────┼────────┤
│四  │乙○○                  │370,000元       │
├──┴────────────┼────────┤
│合               計           │3,539,248元     │
└───────────────┴────────┘
附表二：債權人清冊
┌──┬────────────┬────────┐
│編號│債權人（有擔保債務）    │金額（新臺幣）  │
├──┼────────────┼────────┤
│一  │臺灣土地銀行            │5,436,000元     │
├──┴────────────┼────────┤
│合               計           │5,436,000元     │
└───────────────┴────────┘


司法院資訊處製作；財團法人民間司法改革基金會備份。
